臺灣屏東地方法院刑事判決　　　　　　　96年度交訴字第23號
公　訴　人　臺灣屏東地方法院檢察署檢察官
被　　　告　甲○○
上列被告因過失致死等案件，經檢察官提起公訴（95年度偵字第
6096號），被告於準備程序中就被訴事實為有罪之陳述，經本院
合議庭裁定改以簡式審判程序審理，判決如下：
    主  文
甲○○因過失致人於死，處有期徒刑陸月；又駕駛動力交通工具
肇事，致人死傷而逃逸，處有期徒刑柒月。應執行有期徒刑壹年
。緩刑伍年，並應給付乙○○新臺幣壹佰拾陸萬捌仟伍佰捌拾
伍元，給付方式如下：自本判決確定之日起，按月於每月十五日
前給付新臺幣壹萬元，至全部清償完畢時止。
    犯　罪　事　實
一、甲○○於民國94年4 月3 日5 時50分許，駕駛車牌號碼3722
    -DC 號自用小客車搭載呂宜融、張凱恩，沿屏東縣恆春鎮○
    ○路由北往南方向行駛，行經該路段省道台26線27.6公里處
    ，原應注意駕駛人駕駛汽車，應遵守道路交通標誌、標線、
    號誌之指示，而依當時天候晴、日間自然光線、柏油路面乾
    燥無缺陷、無障礙物、視距良好等路況，亦無其他不能注意
    之情事，竟因睡眠不足、精神不繼，疏未注意及此，跨越分
    向限制線，逆向駛入對向車道，適蓋爾（Kyle Gene Thomas
    Wagster） 騎乘XYQ-966 號重型機車沿同路段由南往北方向
    駛來，甲○○見狀閃避不及，其所駕前開車輛前車頭即直接
    撞擊蓋爾所駕機車車頭，致蓋爾人車倒地，因而受有出血性
    休克併血胸、多處骨折等傷害，當場因傷重不治死亡，蓋爾
    所駕機車則再擦撞與蓋爾同向行駛、由利吉仁所駕駛之車號
    3232-FD 號自小客車後始停止。詎甲○○肇事後下車查看蓋
    爾之傷勢，明知其已肇事致人傷亡，竟未施以救護或其他必
    要措施，反而隨即駕車逃逸。嗣經利吉仁報警處理後，於同
    日9 時許，為警循線查獲。
二、案經被害人蓋爾之母乙○○（Dawn Zielinski）告訴及臺灣
    屏東地方法院檢察署檢察官相驗後，偵查起訴。
    理  由
一、前揭犯罪事實，業據被告甲○○迭於偵詢、偵訊及本院審理
    中坦承不諱，核與證人利吉仁、呂宜融、張凱恩於警詢時證
    述被告肇事及逃逸之情節大致相符，並有道路交通事故現場
    圖、調查報告表（一）、（二）各1 紙、現場照片20幀在卷
    可稽。而被害人蓋爾因本件車禍死亡之情，亦經臺灣屏東地
    方法院檢察署檢察官督同法醫師相驗屬實，製有相驗筆錄、
    相驗屍體證明書、鑑定驗斷書各1 份、相驗照片6 幀附卷為
    憑，均堪認定。按駕駛人駕駛汽車，應遵守道路交通標誌、
    標線、號誌之指示，道路交通安全規則第90條前段定有明文
    ，被告駕車自應注意上述道路交通安全規定，而參以卷附道
    路交通事故調查報告表（一）之記載，當時天候晴、日間自
    然光線、柏油路面乾燥、無缺陷、亦無障礙物、視距良好等
    路況，依當時情形，被告顯無不能注意之情形，被告亦自承
    係因打瞌睡而駛入對向車道，是被告疏未注意依車道行駛，
    因而撞及自對向駛來之被害人所駕機車，致被害人受有前揭
    傷害而不治死亡，被告自應負過失責任。又被告之過失行為
    與被害人之死亡結果間，具有相當因果關係。被告之自白與
    事實相符，本件事證明確，被告犯行均堪認定。
二、被告行為後，經總統於95年6 月14日以華總一義字第
    09500035181 號令公布之增訂刑法施行法第1 條之1 規定：
    「中華民國94年1 月7 日刑法修正施行後（按指95年7 月1
    日），刑法分則編所定罰金之貨幣單位為新臺幣。94年1 月
    7 日刑法修正時，刑法分則編未修正之條文定有罰金刑者，
    自94年1 月7 日刑法修正施行後，就其所定數額提高為30倍
    。但72年6 月26日到94年1 月7 日新增或修正之條文，就其
    所定數額提高為3 倍。」，並自95年7 月1 日施行。查刑法
    第276 條第1 項過失致死罪之法定刑中，有關罰金刑部分，
    於刑法施行法第1 條之1 修正增訂前，其貨幣單位為銀元，
    罰金刑之提高標準應適用罰金罰鍰提高標準條例第1 條前段
    規定：「依法律應處罰金、罰鍰者，就其原定數額得提高為
    2 倍至10倍。」，而再依現行法規所定貨幣單位折算新臺幣
    條例第2 條規定：「現行法規所定金額之貨幣單位為圓、銀
    元或元者，以新臺幣元之3 倍折算之。」，是刑法第276 條
    第1 項法定刑罰金刑部分，如換算為新臺幣，原應為罰金新
    臺幣60,000元以下（2,000 元×10×3） ；而如適用上開修
    正後刑法施行法第1 條之1 規定提高30倍，亦為新臺幣
    60,000元以下，比較適用新舊法之結果，其關於法定刑為罰
    金部分之提高標準相同，修正後法律並無較有利於被告之情
    形。又被告行為後，刑法第33條第5 款亦經修正為：「罰金
    ：新臺幣1 千元以上，以百元計算之。」，與修正前刑法第
    33條第5 款規定「罰金：1 元以上。」不同，比較新舊法結
    果，新法之罰金刑下限業已提高，此部分修正後之刑法亦無
    較有利於被告之情形，是被告所犯過失致死罪部分，經綜合
    上述全部罪刑比較結果，應以修正前之法律規定有利於被告
    ，故此部分應依刑法第2 條第1 項後段規定，適用被告行為
    時即95年7 月1 日修正施行前之法律規定論處。
三、核被告甲○○所為，係犯刑法第276 條第1 項之過失致人於
    死罪及同法第185 條之4 之肇事逃逸罪。被告所犯前開2 罪
    ，犯意各別、行為互殊，應予分論併罰。爰審酌被告素行良
    好，惟未依車道行駛，貿然駛入對向車道，且因而肇事致人
    死亡，復未對傷者施以必要之救助而逕行離去，對公共交通
    安全所生危害非輕，衡其犯罪動機、方法、所生危害、過失
    程度，及犯後坦認犯行，且已與被害人家屬達成和解、賠償
    損害，顯具悔意之態度等一切情狀，分別量處如主文所示之
    刑。又刑法第51條亦於95年7 月1 日經修正施行，修正前刑
    法第51條規定：「數罪併罰，分別宣告其罪之刑，依左列各
    款定其應執行者：」，其中第5 款規定：「宣告多數有期徒
    刑者，於各刑中之最長期以上，各刑合併之刑期以下，定其
    刑期。但不得逾20年。」；修正後刑法第51條第5 款則規定
    ：「宣告多數有期徒刑者，於各刑中之最長期以上，各刑合
    併之刑期以下，定其刑期。但不得逾30年。」，經比較修正
    前、後之規定，修正後刑法第51條第5 款並無較有利於被告
    之情形，是本件應依刑法第2 條第1 項前段規定，適用被告
    行為時即95年7 月1 日修正施行前之刑法第51條第5 款規定
    定其應執行之刑。末查被告前未曾因故意犯罪受有期徒刑以
    上刑之宣告，有卷附臺灣高等法院被告前案紀錄表可按，其
    因一時失慮，觸犯刑事法律規範，經此罪刑之宣告後，當知
    所警惕，信無再犯之虞，本院因認所宣告之刑，以暫不執行
    為適當，爰予宣告緩刑5 年，並參酌告訴代理人之意見，依
    刑法第74條第2 項第3 款之規定，命被告自判決確定之日起
    ，按月於每月15日前向告訴人乙○○賠償新臺幣（下同）1
    萬元，合計1,368,585 元，至全部清償完畢時止，此部分並
    得為民事強制執行名義，用啟自新。
據上論斷，應依刑事訴訟法第273 條之1 第1 項、第299 條第1
項前段，刑法第2 條第1 項前段、第185 條之4 、第276 條第1
項、第74條第1 項第1 款、第2 項第3 款、修正前刑法第51條第
5款，罰金罰鍰提高標準條例第1 條前段，判決如主文。
中　　華　　民　　國　　96　　年　　5 　　月　　17　　日
                         交通法庭  法  官  李宜娟
以上正本證明與原本無異。
如不服本判決應於收受本判決送達後10日內向本院提出上訴書狀
。
中　　華　　民　　國　　96　　年　　5 　　月　　18　　日
                                   書記官  孫秀桃
備註：
  一、依刑法第74條第4 項規定，上開本院所命被告給付之內容
      得為民事強制執行名義。
  二、依刑法第75條之1 第1 項第4 款規定，被告違反本院所定
      前開命其所為之事項情節重大，足認原宣告之緩刑難收預
      期效果，而有執行刑罰之必要者，得撤銷緩刑之宣告
附錄本案論罪法條：
刑法第185條之4：
駕駛動力交通工具肇事，致人死傷而逃逸者，處6 月以上5 年以
下有期徒刑。
刑法第276條第1項：
因過失致人於死者，處2 年以下有期徒刑、拘役或2 千元以下罰
金。
